ACORDAO-COMPLETO-2352285

ACÓRDÃO DE RELAÇÃO

ACÓRDÃO DE RELAÇÃO 9292/2019 ATA 32/2019 - PRIMEIRA CÂMARA

Acórdão 9292/2019-TCU-Primeira Câmara
VISTOS e relacionados estes autos de tomada de contas especial instaurada pelo Fundo Nacional de Desenvolvimento da Educação - FNDE, em desfavor do Sr. José Cardoso do Nascimento, ex-Prefeito do Município de Araioses/MA, em razão de irregularidades na execução do Programa de Apoio aos Sistemas de Ensino para Atendimento à Educação de Jovens e Adultos - PEJA, no exercício de 2006, 
Considerando que, amparado em Relatório de Demandas Especiais da Controladoria Geral da União, o FNDE concluiu pela impugnação do valor de R$ 192.575,56, em razão da existência de nota fiscal que não servia para atestar a realização dos serviços (R$ 78.080,00) e do desvio de valores na aquisição de merenda com recursos do PEJA (R$ 114.495,56) ;
Considerando a conclusão da SecexTCE no sentido de que “a despeito da reprovabilidade dos fatos narrados pelo controle interno, são ocorrências, em sua maior parte, que não traduzem diretamente um dano ao erário; que a estimativa viável do débito referente à aquisição de gêneros alimentícios com recursos do PEJA no exercício de 2006 não atende aos requisitos do art. 8º da Instrução Normativa TCU 71/2012; que existe outro processo de tomada de contas especial em curso, onde tais aquisições podem, por meio da aplicação de outros critérios estimativos, estar sendo igualmente consideradas para fim de imputação de débito; que decorreram mais de doze anos desde os eventos narrados sem que houvesse notificação válida de recebimento comprovado, do gestor falecido ou de seus sucessores acerca dos eventos inquinados, fazendo incidir no caso vertente a hipótese prevista no art. 6º, inciso II, da Instrução Normativa TCU 71/2012; que a realização de diligências à CGU para complementação – incerta – do acervo probatório demandaria tempo adicional que agravaria a situação causada pela delonga referida; que o falecimento do gestor é fator de extinção da punibilidade, inviabilizando a aplicação de multas ou apreciação do  mérito das contas, na forma do art. 5º, inciso XLV da Constituição Federal; que existe lauta jurisprudência do TCU a amparar o reconhecimento de prejuízo substancial ao direito de defesa em caso de citação, após longo tempo decorrido diante dos fatos, de sucessores de gestor falecido”; e
Considerando os pareceres uniformes da unidade técnica e do MP/TCU;
ACORDAM os Ministros do Tribunal de Contas da União, com fundamento no art. 143, inciso V, alínea “a”, reunidos em Sessão de 1ª Câmara, por unanimidade, em: 
a) arquivar a presente tomada de contas especial, sem julgamento do mérito, ante a ausência de pressupostos de constituição e desenvolvimento válido e regular do processo, com fundamento nos arts. 169, inciso VI, e 212 do RI/TCU c/c os arts. 6º, inciso II, e 19 da Instrução Normativa TCU 71/2012;
b) dar ciência deste acórdão e da instrução da unidade técnica (peça 31) à Sra. Bernarda Albuquerque Nascimento, na qualidade de sucessora do responsável, ao Município de Araioses/MA e ao Fundo Nacional de Desenvolvimento da Educação - FNDE.
1. Processo TC-Processo 040.842/2018-5 (TOMADA DE CONTAS ESPECIAL) 
	1.1. Responsável: José Cardozo do Nascimento (CPF XXX.163.403-XX) .
	1.2. Órgão/Entidade/Unidade: Município de Araioses/MA.
	1.3. Relator: Ministro-Substituto Augusto Sherman Cavalcanti.
	1.4. Representante do Ministério Público: Procurador Marinus Eduardo De Vries Marsico.
	1.5. Unidade Técnica: Secretaria de Controle Externo de Tomada de Contas Especial (SecexTCE) .
	1.6. Representação legal: não há.

Primeira Câmara

Município de Araioses/MA.

José Cardozo do Nascimento (CPF XXX.163.403-XX).

AUGUSTO SHERMAN

não há.

TOMADA DE CONTAS ESPECIAL (TCE)

Secretaria de Controle Externo de Tomada de Contas Especial (SecexTCE).